【裁判字號】    99,抗,438
【裁判日期】    990427
【裁判案由】    沒入保證金
【裁判全文】
臺灣高等法院刑事裁定                99年度抗字第438號
抗  告  人
即  被  告  甲○○
上列抗告人因沒入保證金案件，不服臺灣板橋地方法院中華民國
98年 3月11日裁定（98年度訴字第4177號），提起抗告，本院裁
定如下：
    主  文
原裁定撤銷。
    理  由
一、原裁定以：具保之被告逃匿者，應命具保人繳納指定之保證
    金額並沒入。不繳納者，強制執行。保證金已繳納者，沒入
    之。前項規定，於檢察官依第93條第3項但書及第228條第4
    項命具保者，準用之，刑事訴訟法第118條定有明文。本件
    抗告人即被告甲○○因違犯槍砲彈藥刀械管制條例案件，經
    臺灣板橋地方法院檢察署檢察官指定保證金新臺幣五萬元（
    民國98年8月20日刑保字第98003854號），由抗告人繳納該
    保證金後，已將抗告人釋放。惟抗告人於原審98年度訴字第
    4177號案件審理中，經依其住居所傳喚、拘提，均未到庭，
    有法務部戶役政連結作業系統被告個人戶籍資料單、送達證
    書、拘票暨執行拘提機關拘提未獲之公函等附卷可稽，足認
    其已經逃匿，自應將抗告人原繳納之保證金沒入之等語。
二、抗告意旨略以：抗告人於98年12月自臺灣板橋地方法院開完
    庭後迄今，均在宜蘭等開庭，且未收到傳票。嗣收到沒入保
    證金公文後，始至派出所了解而得知傳票均寄至該派出所。
    被告之0000000000號電話因另案被扣押，致法院無法聯絡抗
    告人。然抗告人於98年12月至99年3月均因另案至板橋地檢
    署及法院開庭，並非無故意耽誤本案開庭及逃亡，請不要沒
    入之保證金云云。
三、刑事訴訟法第75條規定：被告經合法傳喚，無正當理由不到
    場者，得拘提之。又依同法第62條準用民事訴訟法第138條
    第2項規定，寄存送達，自寄存之日起經10日發生效力。經
    查：抗告人於原審99年1月21日期日雖未到庭。然原審法院
    對抗告人寄發之99年1月21日審理傳票，於99年1月15日始寄
    存送達於宜蘭縣政府警察局宜蘭分局枕山派出所，有送達證
    書在卷可稽。依上開規定，於99年1月21日尚不生合法送達
    之效力，即難謂抗告人係經合法傳喚而不到庭，則原審嗣對
    被告為拘提，自難謂為合法。從而原審以抗告人經傳喚、拘
    提均未到庭，即認其已逃匿，而裁定沒入其保證金，是否適
    法？已非無疑義。另依卷內資料，原審書記官制作之電話記
    錄顯示，抗告人於99年3月25日上午10時50分以電話查詢何
    以收到沒入保證金之裁定，並稱：其未看到貼在其家之寄存
    通知云云。究實情如何？亦屬不明。則本件抗告人是否確已
    逃匿，饒堪研求。抗告意旨以其並非故意不到庭，亦非逃亡
    云云，求為撤銷原裁定，即非全無理由，自應由本院將原裁
    定撤銷，由原審更為適法之處理。
據上論斷，應依刑事訴訟法第413條前段，裁定如主文。
中    華    民    國    99    年    4    月    27    日
                  刑事第十二庭審判長法  官  蔡永昌
                                    法  官  吳啟民
                                    法  官  蔡國在
以上正本證明與原本無異。
如不服本裁定，應於收受送達後五日內向本院提出抗告狀。
                                    書記官  顧哲瑜
中    華    民    國    99    年    4     月    27    日

司法院資訊處製作；財團法人民間司法改革基金會備份。
